【裁判字號】    98,消債抗,101
【裁判日期】    980729
【裁判案由】    更生事件
【裁判全文】
臺灣臺中地方法院民事裁定           98年度消債抗字第101號
抗  告  人  甲○○
上當事人聲請更生事件，抗告人對於民國98年4月22日本院97年
度消債更字第1288號所為裁定提起抗告，本院裁定如下：
    主  文
抗告駁回。
抗告費用新台幣壹仟元由抗告人負擔。
    理  由
一、抗告意旨略以：抗告人長子之學費雖已辦理助學貸款，但抗
    告人每月必須支出扣除助學貸款後之學費金額，再加上抗告
    人女兒之學費，此對抗告人來說實為龐大之數額，抗告人毀
    諾，應不可歸責於抗告人。又抗告人薪資於民國（下同）98
    年1月始增加為每月新台幣（下同）29,000元，如有加班則
    約為3萬元，扣除子女學費每月2,517元，生活必要支出及扶
    養費每月16,424 元，剩餘之金額為10,059元，故抗告人之
    更生方案每月可償還金額為1萬元。並聲明請求：廢棄原裁
    定，改裁定准許抗告人更生。
二、按債務人對於金融機構因消費借貸、自用住宅借款、信用卡
    或現金卡契約而負債務，在聲請更生或清算前，應提出債權
    人清冊，以書面向最大債權金融機構請求協商債務清償方案
    並表明共同協商之意旨，消費者債務清理條例第151條第1項
    定有明文。次按，債務人與金融機構協商成立者，不得聲請
    更生或清算，但因不可歸責於己之事由，致履行顯有重大困
    難者，不在此限；本條例施行前，債務人依金融主管機關協
    調成立之中華民國銀行公會會員辦理消費金融案件無擔保債
    務協商機制與金融機構成立之協商，準用前項之規定，同條
    例第151條第5項、第6項分別定有明文。依前揭規定，債務
    清償方案成立後，債務人即應按其條件履行，僅限於『因不
    可歸責於己之事由致該方案履行顯有重大困難甚或履行不能
    』，始能聲請更生或清算。此項規定在避免債務人任意毀諾
    已成立之協商，濫用更生或清算之裁判上債務清理程序。但
    協商成立後，法院如按債務清償方案之內容、債務人之清償
    能力降低原因及減少程度等具體情狀等各別判斷下，足以認
    定債務人在清償期間發生「不可預料」之情事（例如債務人
    本人或家屬患病增加支出、僱用公司倒閉或因裁員失業收入
    減少，或社會民生物價巨幅上漲，生活支出陡增），致債務
    人履行債務清償方案確有重大困難者，應准予債務人利用裁
    判上債務清理程序清理債務。反之，若為協商成立前已存在
    ，或尚未發生但債務人可合理預見其發生之事由，債務人於
    協商時本即應加以考慮在內，經其評估後與金融機構協商成
    立後，應受該成立之協議所拘束，自不得執此協商成立前已
    存在或可合理預見其發生之情事，主張係不可歸責於債務人
    之事由。
三、經查：
  (一)抗告人於消費者債務清理條例施行前之95年8月29日，就其
    積欠各金融機構之無擔保債務，利用金融主管機關協調成立
    之中華民國銀行公會會員辦理消費金融案件無擔保債務協商
    機制，與各債權銀行成立協商，約定自95年10月起，分120
    期，利率0%，每月16,823元，依各債權銀行債權金額比例清
    償債務，有協議書乙份附於原審卷可憑。
  (二)抗告人聲請更生，主張其毀諾之原因係當時抗告人工作收入
    每月僅為2萬元，抗告人及子女的生活開銷皆無法維持，均
    靠抗告人之娘家或婆家接濟、支援，惟長久下來抗告人之婆
    家無力再支援，導致抗告人於97年3月迫於無奈只好毀諾云
    云。惟查，抗告人主張需扶養子女，日常生活所需支出之生
    活費用，均屬抗告人於協商成立前已存在或可合理預見其發
    生之情事，其所謂「協商金額過高，無法還款」乙節，均係
    成立於上開協商之前，且可事先自行評估可否承擔之事由。
    況抗告人於簽署協商協議書時，本即應考量籌措資金來源之
    規劃，若資金包含工作收入，更應考量是否能以工作收入維
    持還款之能力，此屬抗告人於協商時可得預見，核與不可歸
    責於己之事由致履行顯有重大困難之要件不符，是抗告人所
    述難認有不可歸責於己之事由。
  (三)又抗告人抗告時主張更生方案每月可償還金額提高為1萬元
    等語。惟經原審訊問各該債權人亦表明願與抗告人再行協商
    ，並反對債務人之更生聲請，有各債權人之陳報狀、函文在
    卷可參，顯見本件縱令進入更生程序，亦將因其更生方案無
    法獲致債權人會議通過，徒增程序勞費，毫無實益。況抗告
    人既與債權銀行成立協商，自不得任由抗告人毀諾，濫用債
    務清理程序，若抗告人認該原協商方案有其他不適情形，即
    應再循協商途徑，由債權銀行重新評估債務人之資力、債信
    及還款計劃以謀求解決。
四、綜上所述，本件抗告人既無不可歸責於己之事由，致履行顯
    有重大困難之情事，其更生之聲請自與前開規定不符，原審
    駁回抗告人聲請之理由雖與本院上開所述略有不同，惟結論
    則無二致，仍應認本件抗告人之抗告為無理由，而應予駁回
    。
五、據上論結，本件抗告為無理由，依消費者債務清理條例第15
    條，民事訴訟法第495條之1第1項、第449條第2項、第95條
    、第78條，裁定如主文。
中    華    民    國    98    年    7     月    29    日
                  民事第一庭    審判長法  官  張瑞蘭
                                      法  官  陳文爵
                                      法  官  陳毓秀
正本係照原本作成。
本裁定不得再抗告。
中    華    民    國    98    年    7     月    29    日
                                      書記官  陳玲誼


司法院資訊處製作；財團法人民間司法改革基金會備份。
